【裁判字號】    99,上訴,557
【裁判日期】    990518
【裁判案由】    強盜
【裁判全文】
臺灣高等法院高雄分院刑事判決         99年度上訴字第557號
上  訴  人
即  被  告    甲○○
選任辯護人    石繼志    律師
              邱超偉    律師
上列上訴人因強盜案件，不服臺灣高雄地方法院98年度訴字第16
92號中華民國99年2 月25日第一審判決（起訴案號：臺灣高雄地
方法院檢察署98年度偵字第35201 號），提起上訴，本院判決如
下：
    主  文
上訴駁回。
    事  實
一、甲○○於民國（以下同）83年間因強盜等案件，經台灣高雄
    地方法院以83年訴字第526 號判處有期徒刑5 年10月，嗣其
    提起上訴，經本院以83年度上訴字第2048號判處應執行有期
    徒刑5 年6 月，並經最高法院以83年度台上字第6097號駁回
    上訴確定；又因強盜及妨害風化等案件，經臺灣新竹地方法
    院以84年度訴字第211 號分別判處有期徒刑5 年3 月、1 年
    6 月，應執行有期徒刑6 年2 月確定，與前開應執行刑5 年
    6 月接續執行，於89年8 月11日縮短刑期假釋出監並付保護
    管束，嗣於上開假釋期間，再犯恐嚇、傷害、公共危險等案
    件，經本院以90年度上訴字第915 號分別判處有期徒刑1 年
    10月、4 月、4 月，應執行有期徒刑2 年2 月確定，並以96
    年度聲減字第302 號將傷害及公共危險部分各減刑為有期徒
    刑2 月，及就該三罪定應執行刑為有期徒刑2 年，與前開假
    釋撤銷後之殘刑5 年7 月30日接續執行，於97年5 月19日縮
    短刑期假釋出監並付保護管束，甫於97年11月23日因保護管
    束期滿，假釋未經撤銷執行完畢。
二、詎甲○○猶不知悔改，又因酗酒缺錢花用，即意圖為自己不
    法之所有，於98年11月27日凌晨0 時40分許，攜帶其所有且
    客觀上對人之生命、身體、安全具有危險性而足供兇器使用
    之匕首1 把（非屬槍砲彈藥刀械管制條例列管之刀械），在
    高雄縣林園鄉○○路與沿海路口，隨機招停乙○○所駕駛車
    號645-XP號（起訴書誤載為645-XO號）營業用小客車，乘坐
    於該車後座，佯裝欲前往高雄市六合夜市，途中又要求乙○
    ○折返林園地區，嗣於同日凌晨1 時許，行經高雄縣林園鄉
    ○○○路80巷巷口時，甲○○即自後座以右手持上開預藏之
    匕首抵住乙○○頸部，並恫稱：「你今天比較倒楣載到我，
    把錢拿出來！」等語，以此強暴之方式至使乙○○達不能抗
    拒之程度，乙○○因恐遭其殺害，而自上衣口袋內取出新臺
    幣（下同）4,500 元交與甲○○，甲○○得手後旋即下車徒
    步逃逸，並持上開贓款喝酒花費用罄。嗣經乙○○報警處理
    ，經警方調閱轄區內治安顧慮人口照片供乙○○指認後，於
    同日上午5 時許，至甲○○高雄縣林園鄉○○○路83號住處
    查訪，經其同意執行搜索，當場扣得其所有之上開匕首1 把
    、當日穿著之短褲1 件及門號0000000000號行動電話1 支，
    始查悉上情。
三、案經高雄縣政府警察局林園分局移送臺灣高雄地方法院檢察
    署檢察官偵查起訴。
    理  由
壹、証据能力部分：
    按被告以外之人於審判外之陳述，雖不符刑事訴訟法第159
    條之1 至第159 條之4 之規定，而經當事人於審判程序同意
    作為證據，法院審酌該言詞陳述或書面陳述作成時之情況，
    認為適當者，亦得為證據；又當事人、代理人或辯護人於法
    院調查證據時，知有第159 條第1 項不得為證據之情形，而
    未於言詞辯論終結前聲明異議者，視為有前項之同意，刑事
    訴訟法第159 條第1 項、第159 條之5 分別定有明文。查本
    判決所引用其他各項證據（含傳聞證據、非傳聞證據及符合
    法定傳聞法則例外之證據）之證據能力，檢察官、上訴人甲
    ○○及辯護人於法院審判程序時，均表示無意見，並同意引
    為證據，且於言詞辯論終結前，對於卷附具有傳聞證據性質
    之證據，也未聲明異議，審酌該具有傳聞證據性質之證據，
    並無任何違法取證之不適當情形，以之作為證據使用係屬適
    當，自均具有證據能力。
貳、實體部分:
一、上揭強盜財物之事實，業據上訴人甲○○於原審及本院審理
    時坦承不諱（見99年2 月4 日原審審判筆錄即原審卷第61頁
    ，本院99年5 月4 日審判筆錄即本院卷第66頁），核與證人
    即被害人乙○○於警詢時及偵查中證述之情節相符（見警卷
    第8 至11頁），並有高雄縣政府警察局林園分局98年11月27
    日搜索、扣押筆錄1 份及蒐證照片8 張在卷可稽（見警卷第
    16至19 、24 至27頁、偵卷第24至26頁），及匕首1 把扣案
    可資佐證，足見上訴人甲○○之任意性自白核與事實相符，
    事證明確，被告上開犯行已堪以認定。
二、按強盜罪所施用之強暴、脅迫手段，祗須足以壓抑被害人之
    抗拒，使其喪失意思自由為已足，縱令被害人無實際抗拒行
    為，仍於強盜罪之成立，不生影響（最高法院91年度台上字
    第7381號判決意旨參照）。查上訴人甲○○為42歲之成年男
    子，正值壯年，佯裝乘客搭乘上開營業用小客車，並持上開
    匕首，自被害人身後抵住其頸部，並恫稱：「你今天比較倒
    楣載到我，把錢拿出來！」等語，而證人即被害人乙○○因
    恐遭被告殺害，不敢亂動，只得交付4,500 元予上訴人甲○
    ○，亦據被害人證述明確（見警卷第9 頁），足見上訴人甲
    ○○確係直接對於被害人之身體施以暴力，而以此強暴方式
    壓制被害人之行動自由無疑；又人體頸部內有頸動脈、氣管
    等重要器官，乃人體較為脆弱之處，倘經鋒利之刀刃割傷，
    極易造成大量出血，而有導致生命危險之虞，是衡情一般人
    若遭人以鋒利刀刃架在頸部，往往因害怕傷及生命，而陷於
    無法抵抗之程度；再者，依案發時上開營業用小客車內相關
    位置，被害人在駕駛座遭被告由後方持刀抵住頸部，車內空
    間狹窄，被害人無處可逃，且其與上訴人甲○○間有駕駛座
    之座椅相隔，亦無從轉身反擊，凡此均足徵上訴人甲○○上
    開強暴行為，已使被害人身體及自由意思已達不能抗拒之程
    度至為灼然。次按刑法第321 條第1 項第3 款所謂之兇器，
    其種類並無限制，凡客觀上足對人之生命、身體、安全構成
    威脅，具有危險性之兇器均屬之，最高法院79年台上字第52
    53號判例意旨可資參照。查本件被告持以犯案之匕首1 把，
    刀刃係質地堅硬之金屬材質一節，有該匕首之照片附卷可憑
    （見警卷第24頁），且該匕首刀刃長16公分，刀柄長11公分
    ，刀刃單面開鋒，此有高雄縣政府警察局99年1 月5 日高縣
    警保民字第0990070141號函暨檢附之刀械鑑驗紀錄表1 份附
    卷可稽（見原審卷第46至47頁背面），是該把匕首在客觀上
    顯然均足以對人之生命、身體、安全構成威脅，具有危險性
    ，核屬刑法第321 條第1 項第3 款所稱之兇器無疑。是核上
    訴人所為，係犯刑法第330 條第1 項之攜帶兇器強盜罪。按
    強盜罪以強暴、脅迫等方法，至使不能抗拒為構成要件之一
    ，當然含有妨害被害人自由之性質，故犯強盜罪而有妨害被
    害人之自由時，是否另論以妨害自由罪名，應就行為人之全
    部犯罪行為實施過程加以觀察，若強盜犯行業已著手實施，
    則所為強暴、脅迫等非法方法剝奪被害人行動自由行為，應
    包括在強盜行為之內，無另行成立刑法第302 條第1 項之妨
    害自由罪之餘地（最高法院92年度台上字第2184號判決意旨
    參照）。查上訴人甲○○以右手持匕首抵住被害人頸部，使
    被害人不能抵抗，其壓制被害人之行動自由之行為，係實施
    強盜行為之手段，揆諸上揭判決意旨，自應包括在強盜行為
    內，不另論以刑法第302 條第1 項之剝奪他人行動自由罪，
    附此敘明。又扣案之匕首1 把，經原審依職權送往高雄縣政
    府警察局鑑定結果，為刀刃單面開鋒，並無對稱，依槍砲彈
    藥刀械管制條例圖例式、內政部警政署頒訂管制刀械圖例說
    明及內政部公告，非屬槍砲彈藥刀械管制條例列制之刀械，
    此有上開刀械鑑驗紀錄表在卷可稽，附此敘明。上訴人甲○
    ○於83年間因強盜等案件，經台灣高雄地方法院以83年訴字
    第526 號判處有期徒刑5 年10月，嗣其提起上訴，經本院以
    83年度上訴字第2048號判處應執行有期徒刑5 年6 月，並經
    最高法院以83年度台上字第6097號駁回上訴確定；又因強盜
    及妨害風化等案件，經臺灣新竹地方法院以84年度訴字第21
    1 號分別判處有期徒刑5 年3 月、1 年6 月，應執行有期徒
    刑6 年2 月確定，與前開應執行刑5 年6 月接續執行，於89
    年8 月11日縮短刑期假釋出監並付保護管束，嗣於上開假釋
    期間，再犯恐嚇、傷害、公共危險等案件，經本院以90年度
    上訴字第915 號分別判處有期徒刑1 年10月、4 月、4 月，
    應執行有期徒刑2 年2 月確定，並以96年度聲減字第302 號
    將傷害及公共危險部分各減刑為有期徒刑2 月，及就該三罪
    定應執行刑為有期徒刑2 年，與前開假釋撤銷後之殘刑5 年
    7 月30日接續執行，於97年5 月19日縮短刑期假釋出監並付
    保護管束，甫於97年11月23日因保護管束期滿，假釋未經撤
    銷執行完畢之事實，有臺灣高等法院被告前案紀錄表在卷可
    稽，其受徒刑之執行完畢，5 年內故意再犯本件有期徒刑以
    上之罪，為累犯，應依刑法第47條第1 項規定加重其刑。
三、原審適用刑法第330 條第1 項、第321 條第1 項第3 款、第
    47條第1 項、第38條第1 項第2 款規定，並審酌上訴人甲○
    ○正值壯年，不思以正當途徑獲取金錢，已有如事實欄所載
    強盜及恐嚇取財等前科，素行不佳，有上開臺灣高等法院被
    告前案紀錄表可憑，猶因缺錢喝酒，為圖一己私欲，即利用
    深夜佯裝乘客隨機招停營業用小客車，降低被害人之防備，
    進而持預藏之匕首抵住被害人頸部實施本件強盜犯行，嚴重
    危害社會治安，對被害人造成精神上之恐懼非輕，行為惡劣
    ，嗣後尚能坦承犯行，態度尚可，且未對被害人造成傷害，
    所強取之款項僅4,500 元，金額非鉅，及其動機、目的、手
    段、智識程度、生活狀況及檢察官具體求處有期徒刑9 年等
    一切情狀，量處有期徒刑9 年。並說明扣案之匕首1 把，為
    上訴人甲○○所有，用以實施本件強盜犯行之物，業經上訴
    人甲○○供明在卷（見原審卷第16頁），應依刑法第38條第
    1 項第2 款規定宣告沒收；及說明扣案之短褲1 件及門號00
    00000000號行動電話1 支，該短褲1 件，應僅係一般平常穿
    著，非專供本件犯罪所用之物，並無掩飾犯罪目的，上開行
    動電話亦無證據證明與本件犯行有直接關連，爰均不予宣告
    沒收之理由。經核原判決認事用法並無不合，量刑亦屬適當
    ，上訴人甲○○上訴指摘原判決量刑過重，為無理由，應予
    駁回。
據上論結，應依刑事訴訟法第368 條，判決如主文。
本案經檢察官林應華到庭執行職務。
中    華    民    國    99    年    5     月    18    日
                  刑事第八庭    審判長法  官  洪兆隆
                                      法  官  郭玫利
                                      法  官  張盛喜
以上正本證明與原本無異。
如不服本判決應於收受本判決後10日內向本院提出上訴書狀，其
未敘述上訴理由者，並得於提起上訴後10日內向本院補提理由書
狀（均須按他造當事人之人數附繕本）「切勿逕送上級法院」。
中    華    民    國    99    年    5     月    18    日
                                      書記官  黃一秋
附錄本件論罪科刑法條：
刑法第330 條第1 項
犯強盜罪而有第321 條第1 項各款情形之一者，處7 年以上有期
徒刑。
刑法第321 條第1 項第3 款
犯竊盜罪而有左列情形之一者，處6 月以上、5 年以下有期徒刑
：
三、攜帶兇器而犯之者。

司法院資訊處製作；財團法人民間司法改革基金會備份。
